【裁判字號】    98,上易,224
【裁判日期】    980428
【裁判案由】    竊盜等
【裁判全文】
臺灣高等法院高雄分院刑事判決         98年度上易字第224號
上  訴  人  乙○○
即  被  告
                    現於台灣高雄監獄
上列上訴人因竊盜等案件，不服臺灣高雄地方法院97年度易字第
1177號中華民國98年1 月21日第一審判決（起訴案號：臺灣高雄
地方法院檢察署97年度偵字第11350 號），提起上訴，本院判決
如下：
    主  文
原判決關於乙○○部分撤銷。
乙○○犯刑法第三百二十一條第一項第一、二、三款之竊盜罪，
累犯，處有期徒刑壹年，並應於刑之執行前令入勞動處所強制工
作參年。
    事  實
一、乙○○自民國（下同）93年起迄今共有3 次竊盜前科，分別
    經原審法院以93年度簡訴字第1467號判處有期徒刑4 月、本
    院以94年度上易字第762 號判處有期徒刑1 年6 月、原審法
    院以97年度審易字第631 號判處有期徒刑11月，且有多次違
    反槍砲彈藥刀械管制理條例、煙毒、妨害兵役等前科，最近
    係於94年間，因違反毒品危害防制條例、妨害兵役等案件，
    經原審法院以94年度訴字第3250號、94年度簡字第5492號、
    94 年 度簡字第7225號分別判處有期徒刑10月、5 月、3 月
    確定，並於民國96年間經與本院94年度上易字第762 號所處
    有期徒刑1 年6 月，均減刑後定應執行刑為1 年5 月後，於
    96年7 月16 日 執行完畢出監，猶不知悛悔，因長期沾染毒
    品，無正當職業，遂以竊取他人財物變現以籌取購毒資金，
    有竊盜之犯罪習慣，復於97年3 月23日凌晨3 時許，意圖為
    自己不法之所有，騎乘向張忠（已判決確定）借得之機車
    ，駛至高雄市○○區○○街63號甲○○○住處，持堅硬可供
    兇器使用之工具破壞甲○○○之鐵門，侵入其住宅內（毀損
    及侵入住宅部分未據告訴），竊取液晶電視1 台、灰色手提
    袋1 只（內有身份證、健保卡及駕照、三信銀行金融卡、郵
    局金融卡各1 枚），得手後逃逸現場，返回高雄市○○區○○路287 巷9 號1 樓居所，並將所竊得甲○○○之身份證、
    健保卡交予張忠收受，準備日後偽辦行動電話號碼使用，
    嗣於97年4 月14日晚上11時30分許，在高雄市○○區○○路
    與正義路口，經警見張忠形跡可疑予以盤問時查獲甲○○○之身份證、健保卡，而循線查悉上情。
二、案經高雄市政府警察局移送臺灣高雄地方法院檢察署檢察官
    偵查起訴。
    理  由
壹、程序部分
    按被告以外之人於審判外之陳述，雖不符刑事訴訟法第159
    條之1 至之4 等4 條之規定，然若當事人於審判程序中同意
    作為證據，法院審酌該言詞陳述或書面陳述作成時之情況，
    認為適當者，亦得為證據，同法第159 條之5 第1 項定有明
    文。此立法意旨在於傳聞證據未經當事人之反對詰問予以核
    實，原則上先予排除。惟若當事人已放棄反對詰問權，於審
    判程序中表明同意該等傳聞證據可作為證據，基於尊重當事
    人對傳聞證據之處分權，及證據資料愈豐富，愈有助於真實
    發見之理念，且強化言詞辯論主義，使訴訟程序得以順暢進
    行，上開傳聞證據亦均具有證據能力。本件證人甲○○○於
    警詢中之陳述，係被告以外之人於審判外之言詞陳述，因被
    告及檢察官對於上開陳述，均同意作為本案證據使用，並捨
    棄詰問權，本院審酌上開陳述作成時，並無不法取供情形，
    認為適當，依上開說明，應得為證據。
貳、實體部分：
一、訊據上訴人即被告乙○○固坦承有於97年3月23日凌晨3時許
    向張忠借用機車之事實，惟矢口否認有何竊盜犯行，辯稱
    ：當日我向張忠借用機車僅外出購買飲料，並非到甲○○○的住宅去行竊，我亦無將甲○○○的身份證、健保卡交給
    張忠，至我事後毆打張忠係因為毒品案件之緣故，並非
    因張忠供出我竊盜並帶警員前往我住處而毆打他云云。
二、經查：
  (一)甲○○○在高雄市○○區○○街63號住處於97年3 月23日凌
    晨，遭人破壞鐵門後，侵入甲○○○住宅內，竊取液晶電視
    1 台、灰色手提袋1 只（內有身份證、健保卡及駕照、三信
    銀行金融卡、郵局金融卡各1 枚），嗣經甲○○○於同日上
    午7時 許發覺後報案等事實，業據證人甲○○○於警詢中證
    述綦詳，並有贓物認領保管單、扣押物品目錄表等在卷足憑
    ，堪信為真實。
  (二)據證人即同案被告張忠於原審結證稱：「那天是下雨天，
    半夜差不多二、三點，乙○○跟我借摩托車，大概凌晨四、
    五點時，乙○○才騎車回來，還有載壹個液晶電視還有壹個
    手提袋回來」「乙○○把袋子拿回來時，袋子裡面有甲○○○的證件，有身分證、健保卡、還有金融卡好像是郵局的」
    「案發後乙○○有打過我。我帶警察去他家，是因為要證明
    我的清白，警察那天有打電話給他，請他出面釐清案情，但
    他都沒有出面」等語（見原審易字卷第91至94頁），已證述
    案發當日曾借機車予被告乙○○，待被告乙○○回來時載有
    一個液晶電視及手提袋甚詳，核與被害人甲○○○上開所指
    被竊之物品相符合，且被告乙○○於原審亦曾供承去甲○○○住處行竊及事後因張忠供出被告乙○○並帶警員前往被
    告乙○○住處而毆打被告張忠等情（見原審易字卷第93至
    94頁），顯見被告乙○○確有竊盜之犯行甚明。
  (三)至證人丙○○於原審98年1月14日審理時雖證稱：「（問：
    你在去年三月底時，有無跟張獻忠他們在乙○○家中聚會？
    ）答：有」「（問：當天在場的有誰？）答：乙○○的女朋
    友」「（問：你們那天在那邊做什麼？）答：聊天、喝飲料
    」「（問：你們待多久才離開？）答：我是待到早上」「（
    問：當天乙○○有無跟張獻忠借摩托車？）答：有」「（問
    ：他借摩托車做什麼？）答：買飲料」「（問：他借摩托車
    出去多久之後回來？）答：十幾分鐘就回來」「（問：他回
    來的時候有無帶什麼東西？）答：買的飲料還有餅乾」「（
    問：你們常在一起聚會？）答：不常，偶爾」「（問：頻率
    大概多久1次？）答：1個禮拜2、3次」「（問：到何時才沒
    有？）答：到乙○○進去看守所的時候，差不多六、七月份
    」「（問：你們從何時開始有聚會？）答：96年10月底」「
    （問：大概有半年多的時間你們每個禮拜都有聚會二、三次
    ？）」答：對」「（問：你為何知道我問的是三月下旬的那
    次？）答：因為乙○○有拿起訴書給我看。97年3 月23日凌
    晨3 時許」「（問：97年3 月23日你有無跟乙○○、張忠
    聚會？）答：我在乙○○家比較久，平常幾乎都在乙○○家
    」「（問：你的意思是白天你也在乙○○家？）答：對」「
    （問：1 個星期在乙○○家幾次？）答：3 、4 天，中間偶
    爾會回去」「（問：為何你常在乙○○家？）答：那時我只
    有他壹個朋友」「（問：張忠不是你的朋友？）答：是，
    但沒有常在一起。」等語，依證人丙○○之證詞顯見其與被
    告乙○○關係匪淺、較為友善，而與同案被告張忠較為疏
    遠。且證人於檢察官甫詰問時即表明知悉何事，並將細節交
    代清楚，然以證人丙○○與本案並無關連，且於96年10月底
    至97年6 月止之期間每禮拜均與被告乙○○、張忠聚會2
    、3 次之次數密集，竟仍可於事隔10個月後詳細記清案發之
    日期、案發當日聚會內容甚至借用機車多久後回來，所買回
    來之物品品項等細節，實與一般常人對於與己無關之細微瑣
    事往往不復記憶之經驗法則不符，是證人此部分證詞應係袒
    護被告乙○○之詞，不足為採。況被告乙○○於證人丙○○
    詰問程序結束後，在原審訊問被告乙○○時，復稱：我於97
    年1 月14日當天交給證人丙○○之起訴書係關於毒品案件之
    起訴書，非本案之起訴書，亦與證人丙○○上開所證述「（
    問：你為何知道我問的是三月下旬的那次？）答：因為乙○○有拿起訴書給我看。97年3 月23日凌晨3 時許」等語，相
    互齟齬，益證證人丙○○關於被告乙○○借用被告張忠之
    機車後10幾分鐘即返回住處之證詞應屬不實。此外，再對照
    卷附之電子地圖及其比例尺，被告乙○○之義華路住處與被
    害人甲○○○之建和街住處相距應不逾5 公里，相對照於被
    告張忠之證詞亦無不合，是被告張忠之證詞應可採信。
  (四)又甲○○○之建和街住處遭人破壞鐵門後，侵入住宅竊取液
    晶電視1 台等物，已如前述，參以被告張忠所目睹被告乙○○深夜返家所攜回之物與甲○○○失竊之物相同，本案係
    被告乙○○破壞鐵門夜間侵入甲○○○住宅竊取財物應堪認
    定。且破壞鐵門非以堅硬之器物無以為之，是本案雖無扣得
    被告乙○○破壞鐵門之工具，然被告乙○○係以堅硬之工具
    破壞鐵門，而該堅硬之工具若以之攻擊人體亦會造成重大之
    傷害，是被告乙○○確有攜帶兇器行竊甚明，本案事證明確
    ，被告乙○○，攜帶兇器、毀越門扇、夜間侵入住宅竊盜之
    犯行洵堪認定。
三、核被告乙○○所為，係犯刑法第321 條第1 項第1 、2 、3
    款之加重竊盜罪。被告乙○○曾於94年間，因違反毒品危害
    防制條例、妨害兵役等案件，經原審法院以94年度訴字第32
    50號、94年度簡字第5492號、94年度簡字第7225號分別判處
    有期徒刑10月、5 月、3 月確定，並於民國96年間經與本院
    94年度上易字第762 號竊盜罪所處有期徒刑1 年6 月，均減
    刑後定應執行刑為1 年5 月後，於96年7 月16日執行完畢，
    此有台灣高等法院被告前案紀錄表可按，其於有期徒刑執行
    完畢後5 年以內故意再犯有期徒刑以上之罪，為累犯，應依
    刑法第47條第1 項規定加重其刑。
四、原審對被告乙○○予以論罪科刑，固非無見；惟查有罪判決
    書之事實欄為適用法律之根據，應將法院依職權所認定之犯
    罪事實，諸如有關犯罪之方法、態樣及其他與適用法律有關
    之事項，均為詳實之記載，始足為適用法律之依據，而竊盜
    犯贓物犯保安處分條例第3 條第1 項以竊盜犯、贓物犯而有
    犯罪之習慣為要件，自應將該要件於事實欄詳為記載，始為
    適法，原判決理由欄依竊盜犯贓物犯保安處分條例第3 條第
    1 項之規定，將被告乙○○令入勞動處所強制工作，然於事
    實欄卻未載明被告如何有犯罪之習慣，顯有未恰，被告乙○○上訴意旨，否認犯罪，雖無理由，惟原判決既有上開可議
    ，仍應由本院將原判決關於被告乙○○部分，予以撤銷改判
    ；審酌被告年輕力壯，竟不思循正當途徑賺取金錢，而攜帶
    兇器破壞鐵門夜間侵入住宅之情節，其心態顯有偏差，影響
    社會治安及人民身體財產安全非輕，且犯後矢口否認犯行，
    犯後態度不佳等一切情狀，量處如主文第2 項所示之刑；又
    被告乙○○為年滿18歲之人，有年籍資料在卷可查，其自民
    93年起迄今共有3 次竊盜前科，分別經原審法院以93年度簡
    訴字第1467號判處有期徒刑4 月、本院以94年度上易字第76
    2 號判處有期徒刑1 年6 月、原審法院以97年度審易字第63
    1 號判處有期徒刑11月，且有多次違反槍砲彈藥刀械管制理
    條例、煙毒、妨害兵役等前科，最近係於94年間，因違反毒
    品危害防制條例、妨害兵役等案件，經原審法院以94年度訴
    字第3250號、94年度簡字第5492號、94年度簡字第7225號分
    別判處有期徒刑10月、5 月、3 月確定，並於民國96年間經
    與本院94年度上易字第762 號所處有期徒刑1 年6 月，均減
    刑後定應執行刑為1 年5 月，於96年7 月16日執行完畢出監
    ，旋於97年3 月23日再觸犯本案，此有其上開前案紀錄表可
    按，顯有犯罪習慣，且不思改過遷善，若僅藉刑之執行恐難
    以徹底根絕惡性，爰依竊盜犯贓物犯保安處分條例第3 條第
    1 項、第4 條、第5 條第1 項前段規定，宣告應於刑之執行
    前，令入勞動場所強制工作3 年。又被告乙○○用以破壞鐵
    門之工具因未扣案且無證據證明仍存在，為免日後執行困難
    ，爰不予宣告沒收。
據上論結，應依刑事訴訟法第369 條第1 項前段、第364 條、第
299條第1項前段，刑法第321條第1項第1、2、3款、第47條第1項
，竊盜犯贓物犯保安處分條例第3 條第1 項第1 款、第4 條、第
5 條第1 項前段，判決如主文。
本案經檢察官彭南雄到庭執行職務。
中    華    民    國    98    年    4    月  28    日
                  刑事第三庭    審判長法  官   周賢銳
                                      法  官   施柏宏
                                      法  官   黃憲文
以上正本證明與原本無異。
不得上訴。
中    華    民    國    98    年    4    月  28    日
                                      書記官   施耀程
附錄本件判決論罪科刑法條：
刑法第321條
犯竊盜罪而有左列情形之一者，處6 月以上、5 年以下有期徒刑
：
一、於夜間侵入住宅或有人居住之建築物、船艦或隱匿其內而犯
    之者。
二、毀越門扇、牆垣或其他安全設備而犯之者。
三、攜帶兇器而犯之者。
四、結夥三人以上而犯之者。
五、乘火災、水災或其他災害之際而犯之者。
六、在車站或埠頭而犯之者。
前項之未遂犯罰之。


司法院資訊處製作；財團法人民間司法改革基金會備份。
